臺灣基隆地方法院民事判決     
                                 109年度訴字第364號
原      告  郭正吉  
訴訟代理人  趙友貿律師
複  代理人  潘允祥律師
被      告  賴冠璋  


訴訟代理人  陳憲政律師
上列當事人間請求損害賠償事件，原告提起刑事附帶民事訴訟，
經本院刑事庭以108年度附民字第296號裁定移送前來，本院於民
國109年9月30日言詞辯論終結，判決如下：
    主  文
被告應給付原告新臺幣40萬元，及自民國108年12月18日起至清
償日止，按年息百分之五計算之利息。
原告其餘之訴駁回。
訴訟費用由被告負擔2分之1，餘由原告負擔。
本判決原告勝訴部分得假執行。但被告如以新臺幣40萬元為原告
預供擔保，得免為假執行。
原告其餘假執行之聲請駁回。
    事實及理由
壹、原告起訴主張：
一、緣原告與訴外人郭吳麗英於民國66年6月11日結婚，而郭吳
    麗英於93年間從事清潔工作時認識被告，當時被告積極追求
    郭吳麗英，並詢問郭吳麗英是否有交往之意願，經郭吳麗英
    同意後兩人開始交往。被告與郭吳麗英自93年間至107年7月
    31日止，平均每月發生4至5次性行為，於107年8月1日及同
    年月28日於被告住處發生性行為。惟被告於兩人交往期間，
    多次以「將告知原告兩人通姦行為」為由，要脅郭吳麗英交
    付金錢。    
二、107年9月6日被告要求郭吳麗英至基隆市○○區○○路00號金中
    泰賓館碰面，被告先要求郭吳麗英與之發生性行為，遭郭吳
    麗英拒絕後，又向其索要金錢，郭吳麗英再度拒絕被告之要
    求，被告即出言辱罵郭吳麗英，致郭吳麗英羞憤之下飲用清
    潔劑劑自殺，被告卻不顧郭吳麗英之生命安全即逕行離去。
    嗣金中泰賓館之員工發現後將郭吳麗英緊急送醫，原告聞訊
    趕至醫院後，郭吳麗英即向原告坦承，始知悉上情。本件被
    告之相姦行為並經臺灣基隆地方檢察署以108年偵字第2337
    號起訴，原告之配偶權確因被告之相姦行為受有侵害，遂提
    起本訴。
三、被告侵害原告之配偶權，應給付新臺幣(下同) 80萬元作為
    原告受有非財產上損害之賠償。被告明知郭吳麗英為有配偶
    之人，仍於93年間主動追求郭吳麗英，並自93年起至107年
    間基於相姦之犯意多次與其發生性行為。嗣郭吳麗英於107
    年9月6日向原告坦承後，原告始知悉上情。可見被告確與郭
    吳麗英有相姦行為，已嚴重破壞原告之家庭及婚姻生活，且
    逾社會一般通念所能容忍之範圍，並干擾或妨礙他人夫妻維
    持婚姻共同生活圓滿、安全及幸福之權利，侵害原告基於婚
    姻關係而享有之配偶身分法益，從而，原告主張被告不法侵
    害原告配偶權且情節重大，致其精神上受有相當程度之痛苦
    ，而依民法第184條第1項、第195條第3項準用第1項前段之
    規定，請求被告給付原告80萬元之非財產上損害損害賠償。
四、基於前述，聲明：
(一)被告應給付原告80萬元，及自起訴狀繕本送達翌日起至清償
    日止，按年息5％計算之利息。
(二)願供擔保，請准宣告假執行。
貳、被告答辯
一、被告與訴外人郭吳麗英，未逾男女正常交往分際，原告指摘
    被告侵害其配偶權，應負侵權行為損害賠償之責，應屬無稽
    。原告無非係以郭吳麗英 108年2月14日、同年3月1日、同
    年7月9日、同年7月30日於臺灣基隆地方檢察署（下稱基隆
    地檢署）之訊問筆錄及陳報被告之身體特徵示意圖2張為憑
    。
二、郭吳麗英歷次陳述均屬片面之詞，而未能積極舉證以實其說
    。況被告並無於107年8月1日與被告郭麗英投宿之紀錄。被
    告之女友於105年12月25日起與被告交往、同居，未曾於107
    年8月1日發現郭吳麗英投宿被告家中之情。
三、郭吳麗英雖能指出被告下後背有開刀之事實，然對於被告開
    刀之方向究竟是橫向還是縱向，卻一無所知。郭吳麗英稱該
    傷疤為其親眼所見，顯非無疑。實則郭吳麗英與被告曾在同
    一工地工作，當時郭吳麗英問被告為何會屈就低薪之工地清
    潔工作，而不另謀高就，被告方因此告知，因為其下背脊椎
    處曾開刀，因此工作有所限制，郭吳麗英始知被告前揭傷勢
    ，故郭吳麗英之指述，仍不足推認兩人問有逾越男女分際之
    情。更何況由該傷疤現況觀之，若非被告刻意提示告知位置
    ，一般人難由外觀一望即知，得知該傷疤，亦無法證明被告
    間確有發生交媾行為。
四、故原告主張被告與郭吳麗英通姦而侵害其配偶權，應依民法
    第184條第1項、第195條第3項之規定，給付慰撫金80萬元，
    顯然欠缺證明，難認有理由，應予駁回。　
五、基於前述，聲明：
(一)駁回原告之訴。　
(二)如受不利益判決，願供擔保請准宣告免為假執行。　　
參、得心證之理由：
一、原告主張與郭吳麗英為夫妻，被告知悉郭吳麗英為有配偶之
    人，竟於93年起至107年8月28日間，分別於被告之基隆市住
    處或基隆市金中泰賓館，與郭吳麗英發生多次性行為。被告
    雖不否認知悉郭吳麗英為有配偶之人，然辯稱與郭吳麗英為
    一般朋友關係，並未發生性行為。
二、然查，原告主張被告曾於上開期間與郭吳麗英發生多次性行
    為，業據提出郭吳麗英到院證述相符，且郭吳麗英前於基隆
    地檢署107年度偵字第1607號、108年度偵字第2337號、本院
    刑事庭108年度易字第308號等妨害家庭案件偵辦及審理中亦
    陳述相同在卷可參。另審酌郭吳麗英於108年9月6日於基隆
    市金中泰賓館服用清潔劑自殺時，被告亦同在金中泰賓館房
    間內為其所承認，若非被告與郭吳麗英為有性行為之親密關
    係，一般朋友顯無可能相約於賓館房間見面。雖被告辯稱係
    因郭吳麗英虛構其友人想不開，邀約被告前往幫忙勸解，其
    才會前往金中泰賓館等語。然證人郭吳麗英否認曾以上開事
    由邀約被告，而係被告主動約其前往賓館見面。本院審酌被
    告自稱不認識郭吳麗英之友人，顯無可能為毫不相干之人就
    前往賓館，堪信被告係與郭吳麗英約好前往賓館會面，則可
    信被告與郭吳麗英關係已逾越一般朋友正常交往，為已發生
    性行為之親密關係，方有可能將會面地點約在賓館房間。再
    郭吳麗英在被告碰面後，飲用清潔劑自殺，堪信被告與郭吳
    麗英確有感情糾葛，益足認定郭吳麗英所述方為真實可採，
    被告否認曾與郭吳麗英並未發生過性行為，不足採信。原告
    主張被告已侵害其配偶權應堪認定為真。
三、按因故意過失不法侵害他人權利者，負損害賠償之責任；故
     意以背於善良風俗之方法，加損害於他人者亦同，民法第1
    8 4條第1項定有明文。又不法侵害他人之身體、健康、名譽
    、 自由、信用、隱私、貞操，或不法侵害其他人格法益而
    情節 重大者，被害人雖非財產上之損害，亦得請求賠償相
    當之金 額，其名譽被侵害者，並得請求回復名譽之適當處
    分；且此 於不法侵害他人基於父、母、子女或配偶關係之
    身分法益而 情節重大者準用之，同法第195條第1項、第3項
    亦規定甚明  。所謂身分權，係指基於特定身分而發生的權
    利，主要有  親權、配偶權及繼承權，均屬於該項規定所稱
    的權利。又所謂配偶權，指配偶間因婚姻而成立以互負誠實
    義務為內容的權利，因此一方配偶與第三人通姦時，係共同
    侵害他方配偶之配偶權。又身分權被侵害時，因身分權亦具
    有人格關係上之利益，他方配偶即得依民法第 184  條第 1
      項前段規定，主張其身分權受侵害，並得依同法第 195 
    條第 3  項規定，請求賠償非財產上損害。被告在原告與郭
    吳麗英婚姻關係存續期間與郭吳麗英發生性行為，係不法侵
    害原告之配偶權，且情節重大，原告主張被告應負損害賠償
    責任，自屬有據。
四、按不法侵害他人之人格權，被害人受有非財產上損害，請求
     加害人賠償相當金額之慰撫金時，法院對於慰撫金之量定
    ， 應斟酌實際加害情形、所造成之影響、被害人所受精神
    上痛 苦程度、雙方之身分、地位、經濟狀況及其他各種情
    形，  以核定相當之數額（最高法院47年台上字第1221號、
    51年台上字第223號、76年台上字第1908號判例要旨參照）
    。查原  告因被告與郭吳麗英發生性行為，配偶權受侵害，
    且情節重大，精神上受有相當程度之痛苦，其依民法第195
    條第1項、第3項規定請求精神慰撫金，核屬有據。本院審酌
    原告擔任清潔人員，109年度所得約為27萬餘元，名下有萬
    里區房地產；被告擔任保全人員，109年度所得約為23萬餘
    元，名下無任何財產，有稅務電子閘門財產所得明細表在卷
    足參，並本件侵權行為發生期間長達14年，原告精神上所受
    痛苦程度等一切情事，認原告請求被告賠償非財產上損害40
    萬元，應屬適當，原告逾此金額所為之請求，不應准許。
五、綜上所述，原告依民法第184條第1項、第195條第3項準用同
     條第1項規定，請求被告賠償非財產上損害40萬元，及自刑
      事附帶民事訴訟起訴狀繕本送達翌日（被告經本院刑事庭
    108年12月17日當庭送達附帶民事起訴狀繕本）即108年12月
    18日起至清償日止，按年息5%計算之利息，為有理由，應予
    准許；逾此範圍之請求，為無理由，應予駁回。
六、證人郭吳麗英並未具體說明與被告於金中泰賓館發生性行為
    之具體日期，因此被告請求調查金中泰賓館實際經營期間，
    顯無必要。本件事證已臻明確，兩造其餘攻擊防禦方法，經
    本院審酌後，認與判決結果不生影響，爰不逐一論述，附此
    敘明。　
七、本判決所命給付之金額未逾50萬元，爰依民事訴訟法第389
    條第1項第5款規定，依職權宣告假執行及依聲請宣告被告得
    供擔保免為假執行。至原告敗訴部分，其假執行之聲請，即
    失所附麗，併予駁回。
八、據上論結，本件原告之訴為一部有理由，一部無理由，依民
    事訴訟法第79條、第389條第1項第5款、第392條第2項，判
    決如主文。 
　　
中　　華　　民　　國　　109 　年　　10　　月　　16　　日
                        民事庭法  官  王翠芬 
以上正本係照原本作成。
對於本件判決如有不服，應於收受送達後20日內向本院提出上訴
書狀，敘述上訴之理由，上訴於臺灣高等法院，並按他造當事人
之人數附具繕本。如委任律師提起上訴者，應一併繳納上訴審裁
判費。
中　　華　　民　　國　　109 　年　　10　　月　　16　　日
                              書記官  陸清敏